【裁判字號】    96,交聲,1945
【裁判日期】    970221
【裁判案由】    違反道路交通管理處罰條例聲明異議
【裁判全文】
臺灣臺北地方法院交通事件裁定        96年度交聲字第1945號
原處分機關  臺北市交通事件裁決所
異  議  人
即受處分人  甲○○
上列異議人因違反道路交通管理處罰條例案件，對於臺北市交通
事件裁決所民國96年12月11日所為之裁決處分（原處分案號：北
市裁二字第裁22-Z00000000號）聲明異議，本院裁定如下：
    主  文
異議駁回。
    理  由
一、原處分機關臺北市交通事件裁決所以異議人甲○○於民國96
    年10月16日9時20分許，駕駛車號1453-QE號自用小客車沿國
    道一號高速公路由南往北行經指標22.2公里處時，因於行駛
    道路時使用手持式行動電話進行通話，而為警以異議人有違
    反道路交通管理處罰條例第31條之1第1項規定之行為，予以
    當場掣單舉發。嗣異議人於舉發通知單上所載之應到案日期
    前（即96年10月31日前）提出申訴，經原處分機關認為無理
    由，乃依上開條例第31條之1第1項及違反道路交通管理事件
    統一裁罰基準表之規定，裁罰異議人新台幣（下同）3,000
    元。
二、聲明異議意旨略以：本人於96年10月16日9 時20分許上班時
    ，因使用免持藍芽耳機接聽電話時，遭行駛於前方的警車以
    手勢示意靠邊，員警隨即下車錄音並告知行車講手機且開立
    罰單。惟藍芽耳機為耳塞式，非互掛式，平時因配戴不舒適
    且配戴耳塞式藍芽耳機容易掉落，所以平時無來電時不會配
    戴，而來電配戴時因聲音通訊品質不佳，故需以單手扶住固
    定，不仔細看會誤以為以手持電話通話。又本案坐在駕駛座
    之值勤員警於高速公路以時速80公里左右在我前方行駛，如
    何能夠明確肯定透過車內中間後視鏡，分辨後車車內駕駛不
    是用手調整藍芽手機而是以手持講電話，難道值勤員警有受
    過高速行駛中同時直視前方和注視後視鏡的專業訓練？而非
    駕駛座值勤員警於副駕駛座時，因角度問題，並無法透過車
    內後視鏡看到後方車內駕駛狀況，請兩位值勤員警確實提出
    見證我以手持講電話之事實等語。
三、按汽車駕駛人於行駛道路時，使用手持式行動電話進行撥接
    或通話者，處新臺幣3,000 元罰鍰，道路交通管理處罰條例
    第31條之1第1項定有明文。本件異議人對於其於上開時間駕
    駛車號1453-QE 號自用小客車沿國道一號高速公路由南往北
    行經指標22.2公里處之事實並不爭執，惟以前開情詞為辯。
    然查，經本院傳喚當時值勤員警到院隔離訊問結果，證人即
    當時舉發本件違規之國道公路警察局第一警察隊員警丙○○
    於本院訊問時證稱：（舉發經過為何？）我當初是跟乙○○
    服巡邏勤務，我們是一起開巡邏車，駕駛是乙○○，我是坐
    在副駕駛座，當時乙○○發現我們正後方有一部自用小客車
    駕駛右手拿行動電話貼著右耳在說電話，我就轉過頭去再確
    認一次，但駕駛人仍繼續講電話，我們就將車子駛到路肩，
    把異議人的車子攔停下來。當時巡邏車與後方自小客車都是
    行駛在外側車道；（你與乙○○看到異議人在說電話時，距
    離有多遠？）大約2 台自用小客車的車身距離；（是否能夠
    確定受處分人在講電話？）下車後我要跟異議人確認，所以
    請異議人出示行動電話要看通話紀錄，但是異議人說他的時
    間都是算秒的，要開趕快開，不要浪費他的時間，但是我認
    為還是要確認，所以請他出示行動電話通話紀錄，但異議人
    說：有，他卻確實有說電話，但是他時間很寶貴，要我們趕
    快開，接著我又請他出示駕照，但是他沒有帶駕照，所以我
    們請值班台查詢異議人的駕照情形，結果查報情形是他的駕
    照已經逾期。一開始異議人有否認，因為後來我跟他要手機
    的通話紀錄，他不願意，並承認他有打，我還是跟他說請他
    手機拿出來讓我們確認，他才說要開趕快開；（異議人稱他
    是使用免持聽筒的藍芽耳機，有無此事？）沒有；（你當時
    有看到異議人耳朵有戴藍芽耳機嗎？）他當時沒有戴藍芽耳
    機，如果有戴的話，即使他有拿手機出來按，我們也不會舉
    發，因為這有爭議等語；證人即當時與丙○○一同值勤之員
    警乙○○亦證述：（本件舉發經過為何？）當時我與丙○○
    服巡邏勤務，我跟丙○○開巡邏車，由我來開車，丙○○坐
    在副駕駛座，當時是行駛在外側車道，結果我從後照鏡發現
    在我正後方行駛同一車道的自小客車的駕駛人用右手持行動
    電話貼著右耳在通電話，我發現之後，就跟丙○○說後面的
    在說行動電話，丙○○也就轉頭回去看，發現那個駕駛有在
    使用行動電話，所以我們就把那台自用小客車攔停在路肩，
    攔下來之後，是由丙○○警員先下車跟駕駛人索取證件，我
    停車子才過去的，我過去時候有聽到異議人跟丙○○警員說
    他沒有使用手機，但因為我們都有看到所以還是依法舉發，
    證件部份我們是有請他出示駕照，但是他沒有帶，所以我們
    有打電話給指揮中心查他的駕照情形，發現他的駕照逾期；
    （方才證人丙○○警員說駕駛人有承認他有使用行動電話，
    且說他趕時間，要開就趕快開等語？）異議人確實一開始不
    承認他有使用，但是他有說他趕時間，至於他有無說要開就
    趕快開這部份，因為我站的比較旁邊，比較聽不到，有可能
    是因為他沒有帶證件，我回到車上查他的證件情形，所以沒
    有聽到異議人說要開趕快開這些話；（異議人說他是使用藍
    芽手機，對此有何意見？）我看到的是異議人使用手持的行
    動電話，並沒有使用藍芽耳機等情，是證人丙○○、乙○○
    所證上情大致相符，且證人丙○○、乙○○既均為依法執行
    職務之公務員，與異議人又夙無嫌隙，其公正執法應可期待
    ，若非確有違規情事，實無設詞誣攀之理。至異議人所指駕
    車之員警無法同時直視前方和注視後視鏡一節，惟駕駛人駕
    駛車輛，應隨著行車狀況隨時注意車輛四周往來人車情形，
    也因此車輛均配備有後視鏡（含車內、車外），以協助駕駛
    人注意，因此駕駛人在注意車前狀況之同時，透過車內後視
    鏡注意後方人車情形，在經驗上並非不可能之情事，而坐在
    副駕駛座之丙○○警員係因乙○○警員提示注意而回頭察看
    異議人確實有使用手持式行動電話通話之情事，非異議人所
    指「非駕駛座值勤員警於副駕駛座透過車內後視鏡看到後方
    車內駕駛狀況」之情形，已詳如前開證人丙○○、乙○○所
    證，是異議人前開所辯，應有誤會。
四、綜上所述，異議人上開所辯，均無足採。從而原處分機關依
    道路交通管理處罰條例第31條之1第1項及違反道路交通管理
    事件統一裁罰基準表之規定，裁處3,000 元罰鍰，經核於法
    並無不合，異議人之異議為無理由，應予駁回。至原處分另
    以異議人駕駛執照逾有效期間仍駕車，經警以異議人違反道
    路交通管理處罰條例第22條第1項第7款規定予以掣單舉發後
    ，由原處分機關依道路交通管理處罰條例第22條第1項第7款
    、第2項，裁處異議人1,800元罰鍰，並扣繳駕駛執照部分，
    經核異議人之聲明異議狀，並未就此部分載明異議理由，應
    認異議人並未就此部分聲明異議，自不在本院審查範圍內，
    併此敘明。
五、據上論斷，應依道路交通管理處罰條例第87條第2 項，道路
    交通案件處理辦法第19條，裁定如主文。
中    華    民    國    97    年    2     月    21    日
                  交通法庭      法  官  李明益
以上正本證明與原本無異。
如不服本裁定，應於裁定送達後5日內向本院提出抗告狀。
                                書記官  劉穗筠
中    華    民    國    97    年    2     月    21    日


司法院資訊處製作；財團法人民間司法改革基金會備份。
